【裁判字號】    98,交聲,1730
【裁判日期】    990226
【裁判案由】    聲明異議
【裁判全文】
臺灣彰化地方法院交通事件裁定        98年度交聲字第1730號
原處分機關  交通部公路總局臺中區監理所彰化監理站
異  議  人
即受處分人  甲○○
上列受處分人因違反道路交通管理處罰條例案件，對於交通部公
路總局臺中區監理所彰化監理站於民國98年11月16日所為之處分
（原處分案號：彰監四字第裁64-GQ0000000號）聲明異議，本院
裁定如下：
    主      文
異議駁回。
    理      由
一、按違反道路交通管理事件，行為人認為舉發之事實與違規情
    形相符者，得於接獲通知單後，親自或委託他人持該通知單
    ，不經裁決向指定之處所，逕依裁罰基準執行並繳納罰鍰結
    案；依第48條第1 項辦理經繳納罰鍰後，若有不服者，得於
    20日內向處罰機關陳述，違反道路交通管理事件統一裁罰基
    準及處理細則第48條第1 項及第59條第2 項分別定有明文。
    是依違反道路交通管理事件統一裁罰基準及處理細則第59條
    第2 項規定，行為人經繳納罰鍰後，若有不服者，自得於20
    日內向處罰機關陳述，並得依法提起聲明異議。然細鐸該法
    條文義，可知違反道路交通管理事件之行為人，逕依裁罰基
    準執行繳納罰鍰，得視為結案，毋庸由交通監理、裁決機關
    裁決者，必以行為人「認為舉發之事實與違規情形相符者」
    為限。是倘行為人雖依照裁罰標準繳納罰鍰，然仍認為舉發
    事實與違規情形不符，而有爭執提出申訴者，即與前開規定
    不符，此時，交通監理、裁決機關仍需依照有關行政程序調
    查事實並為裁決，亦即該違反道路交通管理事件並不當然因
    此結案。換言之，異議人於繳納罰鍰後，如有不服，應於20
    日內向處罰機關提出陳述，若未依限提出陳述，視為異議人
    認為舉發之事實與違規情形相符，而喪失異議權。故上開「
    得於20日內向處罰機關陳述」規定，顯係強制規定，20日期
    滿，受處分未向處分機關陳述，或未有具體表示不服之事實
    ，即喪失異議權。次按交通異議事件之程序規定，為提起異
    議之合法要件，受處分人之異議自需合於此項程序規定，法
    院始得受理並為實體之審查；若交通法庭認聲明異議不合法
    律上之程式或其異議權已經喪失者，應以裁定駁回之，道路
    交通案件處理辦法第18條前段亦有明定。
二、聲明異議意旨略以：在98年4 月中旬之前並未畫線禁止停車
    ，是以後才畫的停車格，且該地點在巷弄內非大眾行車之北
    平路上，其並未阻礙停車，亦未影響公共安全，畫線本身即
    違法，又其領車時已繳過錢，半年後又寄一次罰單，甚不合
    理，爰依法聲明異議等語。
三、經查：異議人甲○○於98年4 月26日15時16分許，駕駛車牌
    號碼3605-UD 號自小客車，在臺中市○○○街與文昌東五街
    口，在禁止臨時停車處所違規停車一情，經臺中市警察局交
    通警察隊進行採證完成拖吊移置程序，並以異議人有違反道
    路交通管理處罰條例第56條第1 項第1 款之行為逕行舉發，
    依法掣開第GQ0000000 號舉發違反道路交通管理事件通知單
    ，異議人於收受上開舉發通知單後，不待裁決，即於98年11
    月8 日自動繳納罰款結案，嗣於98年12月4 日再向原處分機
    關即彰化監理站提起聲明異議等情，有原處分機關彰監四字
    第裁64-GQ0000000號裁決書、違規查詢報表各1 件在卷可稽
    。揆諸前揭說明，異議人既已於98年11月8 日自動繳納罰鍰
    結案，如有不服，應於繳納罰款完畢後20日內，向監理機關
    提出陳述。惟其於98年12月4 日始對該處分不服向原處分機
    關為陳述，則該處分業因結案逾20日而不得再向原處分機關
    陳述，並因而不得向法院聲明異議。故本件異議顯已逾期，
    而不合法律上程式，且無從補正，應予駁回。
四、據上論斷，應依道路交通管理處罰條例第87條第2項，道路
    交通案件處理辦法第18條前段規定，裁定如主文。
中    華    民    國    99    年    2     月    26    日
                  交通法庭法  官  江彥儀
以上正本證明與原本無異。
如不服本裁定，應於裁定送達後五日內向本院提出抗告狀(須附
繕本 )。
中    華    民    國    99    年    2     月    26    日
                          書記官  黃明慧

司法院資訊處製作；財團法人民間司法改革基金會備份。
